臺灣桃園地方法院交通事件裁定　　　　96年度交聲字第77號
原處分機關　交通部公路總局臺中區監理所臺中市監理站
　　　　　　交通部公路總局新竹區監理所
異　議　人
即受處分人　丙○○
上列異議人因違反道路交通管理處罰條例案件，對於交通部公路
總局臺中區監理所臺中市監理站民國96年1 月16日以裁監稽違字
第裁61-HC0000000號違反道路交通管理事件裁決書，及交通部公
路總局新竹區監理所96年1 月16日以竹監自字第裁53-HC0000000
號違反道路交通管理事件裁決書所為之處分，聲明異議，本院裁
定如下：
    主  文
異議駁回。
    理  由
一、原處分意旨略以：異議人即受處分人丙○○於民國95年11月
    21日晚上11時30分許，騎乘車號M3R-326 號重型機車，行經
    臺中縣大里市○○路與德芳路口，闖紅燈及肇事致人受傷而
    逃逸，經警於95年11月22日以中縣警交字第HC0000000 號舉
    發違反道路交通管理事件通知單對受處分人舉發「汽車駕駛
    人駕機車肇事致人受傷逃逸者，致對方輕傷」之違規，及以
    中縣警交字第HC0000000 號舉發違反道路交通管理事件通知
    單對受處分人舉發「闖紅燈（國光路直行往霧峰方向）」後
    ，移送原處分機關處理。嗣經原處分機關交通部公路總局新
    竹區監理所於96年1 月16日依道路交通管理處罰條例第53條
    第1 項規定，以竹監自字第裁53-HC0000000號違反道路交通
    管理事件裁決書，對受處分人裁處罰鍰新台幣（下同）1 千
    8 百元，並依同條例第63條第1 項記違規點數3 點之處分，
    及原處分機關交通部公路總局臺中區監理所臺中市監理站於
    同日，依道路交通管理處罰條例第62條第4 項規定，以裁監
    稽違字第裁61-HC0000000號違反道路交通管理事件裁決書，
    對受處分人裁處罰鍰9 千元，吊銷駕駛執照，禁考駕駛執照
    1 年之處分在案，合先敘明。
二、本件異議意旨略以：異議人丙○○於95年11月21日騎乘機車
    行經臺中縣大里市○○路與德芳路口時，被乙○○所騎機車
    撞到機車右後側排氣管，乙○○因碰撞跌倒擦傷，而其本身
    碰撞安全島，並未跌倒，亦不知對方跌倒，其心想自己被撞
    又沒受傷，所以未當場停車查看，直接騎車回住所，翌日，
    承辦警員要其去警局作筆錄，僅聽單方陳述即開2 張罰單要
    其簽名，而相關單位斯時並不在場，僅憑路人單方面陳述即
    開闖紅燈、肇事逃逸罰單，合理嗎？國光路與德芳路交岔路
    口很寬，當時其騎車到路口的3 分之1 才變換燈號，是依交
    通安全法規儘速通過，並無不妥，如何能說是闖紅燈，更無
    肇事逃逸之心態，依照路面監視器錄影也未看到其闖紅燈，
    又無在場人證，臺灣是一個有法律的國家，未經法院審理，
    執法警員當時並不在場，翌日經他人口述而告發其違規，未
    審先判之結果讓對方認定警方都已經開罰單，就是其的錯，
    要其賠10萬元，請問法官，不在場的警員如何依法舉發，請
    還其公道，爰具狀聲明異議云云。
三、按道路交通安全規則所指「汽車」係指在道路上不依軌道或
    電力架線而以原動機行駛之車輛 (包括機器腳踏車)， 倘上
    開規則同一條文或相關條文就機器腳踏車另有規定者，「汽
    車」即指除機器腳踏車以外四輪以上之車輛；又道路交通管
    理處罰條例所指「車輛」係指在道路上以原動機行駛之汽車
    （包括機器腳踏車）或以人力、獸力行駛之車輛，此參諸道
    路交通安全規則第2 條第1 項第1 款、第2 項及道路交通管
    理處罰條例第3 條第8 款之名詞定義即明。次按，汽車行駛
    至交岔路口，其行進、轉彎，應依下列規定：一、應遵守燈
    光號誌或交通指揮人員之指揮，遇有交通指揮人員指揮與燈
    光號誌並用時，以交通指揮人員之指揮為準。道路交通安全
    規則第102 條第1 項第1 款定有明文。又汽車駕駛人，行經
    有燈光號誌管制之交岔路口闖紅燈者，處1 千8 百元以上5
    千4 百元以下罰鍰，並予記違規點數3 點。次按汽車駕駛人
    駕駛汽車肇事致人受傷或死亡者，應即採取救護措施及依規
    定處置，並通知警察機關處理，不得任意移動肇事汽車及現
    場痕跡證據，違反者處3 千元以上9 千元以下罰鍰。但肇事
    致人受傷案件當事人均同意時，應將肇事汽車標繪後，移置
    不妨礙交通之處所。前項駕駛人肇事致人受傷而逃逸者，吊
    銷其駕駛執照；致人重傷或死亡而逃逸者，吊銷其駕駛執照
    ，並不得再考領。道路交通管理處罰條例第53條、第62條第
    3 項、第4 項及第63條第1 項第3 款分別定有明文。
四、經查：
  (一)異議人丙○○於95年11月21日晚上11時30分許，騎乘車號M
    3R-326號重型機車搭載友人甲○○，沿臺中縣大里市○○路
    由臺中往霧峰方向行駛，行經國光路與德芳路交岔口約3 分
    之1 處，見前方路口燈號已轉變成紅燈，本應注意當時天候
    晴，光線為夜間有照明，路面乾燥、無缺陷、無障礙物，視
    距良好，且該處為設有號誌之四岔路口，道路均為直路，而
    依當時情況其並無不能注意之情形，竟於行近有燈光管制之
    交岔路口3 分之1 處，見前方號誌已轉為紅燈，仍未停車，
    反以按鳴喇叭及加速前進之方式，貿然闖越紅燈通過該路口
    ，適有被害人乙○○騎乘車號ANQ-379 號重型機車，沿德芳
    路由西往東行駛，在該路口停等紅燈後，見德芳路前方路口
    號誌變為綠燈，其享有路權，而起步直行駛入該交岔路口內
    時，即在自己之車道上，遭異議人騎乘之上開機車車頭撞擊
    機車車頭與左側車身間之部位，被害人乙○○人車倒地，機
    車向前滑行一段路後靜止停下，被害人乙○○則因摔倒而受
    有左肩胛骨閉鎖性骨折、左胸鈍挫傷、左頸拉傷、四肢多處
    擦挫傷等傷害，異議人所騎機車於肇事後，僅有車身朝國光
    路中央分隔島處偏斜，並未倒地，異議人及後座乘客甲○○
    毫髮無傷，異議人竟未停車查看被害人及施以必要之急救，
    亦未報警處理，反立即騎車逃逸乙節，業據證人即被害人乙○○於警詢中及本院訊問中指訴綦詳，並提出診斷證明書2
    紙為佐，並有警方獲報前往現場製作之道路交通事故現場調
    查報告表暨現場圖1 份及車損照片9 幀附卷可稽。
  (二)另依卷附國光路與德芳路交岔路口處之監視器錄影帶翻拍照
    片觀之，首先可見證人乙○○騎車經過斑馬線駛入路口時，
    前方路口號誌為綠燈，其所騎機車左側有其他與其同向行駛
    之自小客車經過，而在證人乙○○騎車接近國光路中央分隔
    島旁之路段（屬德芳路由西往東方向之車道）時，自監視錄
    影畫面可見左側有1 輛機車沿國光路由北往南駛入該路口，
    1 秒鐘後，證人乙○○所騎機車與左側駛入之該輛機車發生
    碰撞，證人乙○○立刻人車倒地，左側駛入之該輛機車未倒
    地，仍沿國光路由北往南行駛，其他沿德芳路由西往東與證
    人乙○○同向行駛之車輛仍川流行進，證人乙○○留在現場
    等待救護，此時，該德芳路之行向號誌仍為綠燈；自上開監
    事錄影之錄影時間觀之，該輛從證人乙○○左側駛入之機車
    碰撞到證人乙○○後，迄該機車逃離現場時為止，前後僅有
    1 秒鐘光景等情，有監視器錄影帶翻拍照片6 幀在卷可稽，
    核與證人乙○○之上開指訴相符，顯見證人乙○○所為上開
    指訴，非屬子虛，甚值採信。
  (三)再者，證人甲○○（於上揭時地由異議人騎車搭載之人）於
    本院訊問中具結證稱：伊於95年11月21日晚上11時30分許乘
    坐異議人騎乘之車號M3R -326號機車，沿國光路往霧峰方向
    行駛，行經臺中縣大里市○○路與德芳路口前，伊坐在後座
    休息，未注意國光路之燈號如何，騎車經過路口時，感覺後
    座有被撞了一下，伊所坐機車朝路口對面之國光路中央分隔
    島碰撞一下，車子沒有倒，伊沒有注意對方的車子如何，異
    議人就繼續騎車往霧峰方向前進；在路口時，伊有聽到異議
    人鳴按喇叭繼續前進，伊才注意號誌是紅燈，後來就感覺車
    子有撞到，當伊回過神之後，就是異議人車子已經過了路口
    偏往國光路中央分隔島之情形等語在卷。異議人對於其騎乘
    機車沿國光路由北往南駛入上開交岔路口3 分之1 處時，其
    行向號誌業已變為紅燈，其並未將車暫停在德芳路中央分隔
    島旁之區域，禮讓德芳路之左右來車先行，待己方車道之號
    誌再度轉變為綠燈時始繼續前進，反係以鳴按喇叭及加速前
    進之方式通過該路口，適在德芳路由西往東車道上，與證人
    乙○○所騎機車發生碰撞肇事後，並未停車，仍舊繼續騎車
    前行乙節，亦不否認，由是足認卷附監視錄影帶翻拍照片所
    攝得該輛自證人乙○○左側闖紅燈駛入，與證人乙○○所騎
    機車發生車禍肇事，致證人乙○○人車倒地後，復未停車，
    反逕行離開現場之肇事車輛，即為異議人所騎乘之上開機車
    無訛，由是足認異議人在騎車駛入上開路口3 分之1 處時，
    其所行駛之車道行向號誌業已變為紅燈，其仍以鳴按喇叭及
    加速前進之方式，貿然闖紅燈欲通過路口，因而在該路口屬
    德芳路由西往東車道上，與證人乙○○所騎機車發生車禍乙
    節，非屬子虛，異議人既為該肇事車輛之駕駛人，則其對於
    斯時騎車闖紅燈及與他人所騎乘之機車發生碰撞等節，自當
    知之甚稔，實難諉為不知。至異議人於本院訊問中仍辯稱：
    其被碰撞後，車子擦撞到安全島，其想說自己沒事，當時很
    晚了，隔天還要上課，其也以為對方走了，其就走了，當時
    沒有想到要停車查看對方之情形或自己車輛受損之情形，其
    並非肇事逃逸云云，要屬事後卸責之詞，亦可見異議人為成
    年人，雖考領機車駕駛執照，而得以騎乘機車上路，但卻吝
    於遵守道路交通安全規則，對於其他道路上之用路人未抱持
    尊重、禮讓之態度甚明。
  (四)綜上所述，本件車禍確係因異議人騎乘機車沿國光路由北往
    南，駛入上開國光路與德芳路交岔路口3 分之1 處時，見前
    方號誌已轉為紅燈，竟仍貿然以鳴按喇叭及加速前進之方式
    闖越紅燈，欲通過該路口，適在德芳路由西往東方向車道上
    ，撞及正依前方綠燈號誌行駛，享有路權之證人乙○○所騎
    車號ANQ-379 號機車，證人乙○○因此人車倒地，異議人於
    騎車肇事後，並未下車查看被害人、採取必要之救護措施或
    報警處理，反逕行騎車離開現場而逃逸等情，至為明確。是
    以，異議人於上揭時地所涉「駕車行經有燈光號誌管制之交
    岔路口闖紅燈」、「汽車駕駛人駕駛汽車肇事致人受傷而逃
    逸」之違規行為，均事證明確，足堪認定。
五、末按，交通警員製單舉發違反道路交通管理處罰條例所列之
    違規事實，本質上為行政處分，係公務員基於職務上權力，
    依法就特定之具體事件所為具公法上效果之單方行政行為，
    基於公務員為公法上行為具有公信力之原則，該行政處分當
    可被推定為真正，其據以依法處分之事實認定亦為正確無誤
    ，本此公信原則，乃立法者賦予行政機關制定違反道路交通
    事件統一裁罰標準及處理細則，使執勤警員得當機處分（如
    該細則第23條）以維護交通秩序、安全之行政目的，反之，
    若謂公務員一切行政行為均需預留證據以證其實，則國家行
    政勢必窒礙難行，據此，刑事訴訟法就犯罪證據有關之規定
    中，與屬行政秩序罰之交通違規裁罰本旨不合之部分，自不
    在準用之列。是若無證據足資證明執勤員警之舉發有誤或有
    捏造事實違法取締之情事，則執勤警員本其維護交通秩序、
    安全職責所為之舉發，自應受到合法、正確之推定。本件舉
    發機關參酌證人乙○○於警詢中之指訴、證人甲○○於警詢
    中之陳述及道路交通事故調查報告表暨現場圖、現場照片、
    上開交岔路口監視錄影帶、異議人於警詢中之供述等證據，
    認定異議人確有上述2 項違規行為，而予開單舉發，業已盡
    其翔實調查之義務。衡諸經驗法則及論理法則，車禍意外發
    生之初，往往僅有肇事者、被害人在場，至多有恰巧行經現
    場之路人、其他汽車駕駛人在場目擊，警方獲報後前往現場
    處理，處理車禍意外之警員所見者自為車禍發生後之情形，
    處理警員繼而依照其等所受道路交通事故現場處理之專業學
    識及訓練，協助救護人員救助傷患、指揮現場交通及人車秩
    序、採集現場跡證、繪製現場圖、紀錄肇事地點之道路型態
    、號誌、天候等現場資料、紀錄被害人因車禍受傷或死亡之
    情形及現場發生車禍之車輛毀損情形、初判肇事原因，倘若
    肇事者業已逃逸，警員即需根據被害人或目擊證人對於肇事
    車輛或車禍發生情況之描述、現場殘留之肇事車輛跡證、現
    場設有監視器者，依據監視錄影內容拍攝之肇事車輛等證據
    ，循線追查肇事者，因而查獲肇事逃逸犯行，糾舉不法，其
    蒐證、偵查過程之繁複、冗長，所耗心力之多，不言即明，
    絕非異議人片面所見警方僅依被害人之陳述、現場照片即開
    單舉發之情而已。而原處分機關依據舉發機關移送之舉發資
    料及證據調查後，認定異議人確有本件違規情事，而予裁決
    處罰，亦屬合法正當。況道路交通事件與刑事案件本質上即
    有不同，受理聲明異議事件之法院在道路交通事件之救濟途
    徑中，係屬事後審查原處分有無違法不當之救濟審級，而非
    直接舉發違規、裁決處罰之機關，此觀諸道路交通管理處罰
    條例第8 條、第87條之規定即明。至異議人騎車肇事，致證
    人乙○○受傷，故而證人乙○○向異議人請求損害賠償乙事
    ，亦屬證人乙○○依民法侵權行為請求權向異議人求償之民
    事糾葛，要與本件舉發機關及原處分機關之認定無涉。是以
    ，異議人具狀所指：臺灣是一個有法律的國家，未經法院審
    理，執法警員當時並不在場，翌日經他人口述而告發其，未
    審先判之結果，讓對方認定警方都已經開罰單，是其的錯，
    要其賠10萬元，請問法官不在場之警員，如何依法舉發，請
    還其公道云云，要屬無據，亦足見其對現行道路交通管理處
    罰法制及救濟制度有所誤解，不足採信，併此敘明。
六、原處分機關認異議人有前述2 項違規情事，而分別依道路交
    通管理處罰條例第53條第1 項規定，就異議人所涉「駕車行
    經有燈光號誌管制之交岔路口闖紅燈」之違規行為，裁處罰
    鍰1 千8 百元，並依同條例第63條第1 項記違規點數3 點，
    及依道路交通管理處罰條例第62條第4 項規定，就異議人所
    涉「汽車駕駛人駕駛汽車肇事致人受傷而逃逸」之違規行為
    ，裁處罰鍰9 千元，吊銷駕駛執照，禁考駕駛執照1 年等節
    ，均屬合法妥適，核無違誤，本件異議人之異議為無理由，
    應予駁回。
七、據上論斷，應依道路交通管理處罰條例第87條第2 項、道路
    交通案件處理辦法第19條，裁定如主文。
中　　華　　民　　國　　96　　年　　7 　　月　　16　　日
                  交通法庭    法　官    　胡芷瑜
以上正本證明與原本無異。
如不服本裁定，應於裁定送達後5 日內向本院提出抗告狀。
　　　　　　　　　　　　　　　書記官      張懿昀
中　　華　　民　　國　　96　　年　　7 　　月　　16　　日
